臺灣臺中地方法院刑事判決　　　　　　　　　　　　　九十一年度訴字第三五八號
　　公　訴　人　臺灣臺中地方法院檢察署檢察官
　　被　　　告　乙○○
右列被告因詐欺案件，經檢察官提起公訴（九十年度偵緝字第八一五號），本院判決
如左：
    主  文
乙○○幫助常業詐欺，處有期徒刑壹年。
    事  實
一、乙○○曾因詐欺罪，於民國八十二年七月十四日為臺灣高等法院判處有期徒刑四
    月確定；又因竊盜、槍砲等罪，於八十二年八月二十三日為本院分別判處有期徒
    刑五月、三月，並定其應執行有期徒刑七月確定；嗣經與前案詐欺罪定應執行有
    期徒刑十月十五日，送監執行後，於八十三年四月十二日執行完畢（不構成累犯
    ）；詎乙○○竟仍不知悔改，於九十年七月間，因閱報紙分類廣告得知有人欲租
    用郵局存摺，乃基於幫助他人犯常業詐欺罪之犯罪意思，打電話與登報之人聯繫
    ，並於九十年七月十五日中午十二時許，在台中市○○路某處，將其在台中縣太
    平長億郵局所設局號：００二一一０─三號、帳號：０一五七七二─七號之存摺
    及金融卡等物，以新台幣（下同）三千元之代價，出租並交付姓名、年籍不詳之
    成年女子，並告知提款之密碼；嗣該女子於取得乙○○所交付之前揭存摺及金融
    卡後，即與另一自稱「乙○○」不詳姓名、年籍之成年男子、丙○○（另案由臺
    灣高等法院臺中分院審理中）共同意圖為自己不法所有，自九十年七月二十八日
    起，由該不詳姓名之成年男子提供０八００─三五五六三八號及０四─0000
    0000號電話，並分別在工商時報及中時快訊廣告刊登「華南個人工商週轉銀
    行信用融資」等不實內容及連絡電話之信用貸款廣告；並於客戶打電話詢問借款
    事宜時，即將之轉接至丙○○所持用之０九一九─四三四二三一號行動電話，並
    由丙○○自稱「陳經理」與之接洽，對打電話之人佯稱辦理信用借款，需先繳交
    保險費，及藉口需辦徵信及所繳保險費不足等理由，一再要求欲借款者將錢匯入
    乙○○前揭郵局帳戶；丙○○與另一自稱「乙○○」之成年男子、不詳姓名之成
    年女子即以此俗稱「假貸款真詐財」之方式，向急需用款之不特定人詐取財物，
    並恃以之為常業；嗣不知有詐之丁○○及鄭甲○○分別於九十年八月一日及同年
    月二日，打０八００─三五五六三八號電話詢問，丙○○即自稱「陳經理」，而
    以前揭方式，向丁○○、鄭甲○○詐財，致丁○○、鄭甲○○陷於錯誤，丁○○
    於九十年八月二日，先後二次分別匯款二萬四千元、二萬元，鄭甲○○於九十年
    八月一日匯款十萬八千元、同年月二日匯款十八萬九千六百元至乙○○之上述郵
    局帳戶，而交付財物；乙○○即以將郵局存摺出租他人之方式，幫助他人犯常業
    詐欺罪；嗣於九十年八月十七日十時許，丙○○持其誠泰銀行提款卡，在台中市
    ○○路五０一號誠泰銀行提款機提款時，為警發現可疑而查獲，並扣得丙○○所
    有載有聯絡貸款者姓名之筆記簿一本。
二、案經臺中市警察局第四分局報請臺灣臺中地方法院檢察署檢察官偵查起訴。
    理  由
一、訊據被告乙○○對於右揭犯罪事實，固坦承有因閱報得知有人欲租用存摺，於九
    十年七月十五日中午十二時許，在台中市○○路以三千元之代價，將其所持有之
    台中縣太平長億郵局存摺（局號：００二一一０─三號、帳號：０一五七七二─
    七號）及金融卡等物，交付一不詳姓名、年籍之成年女子，並告知提款之密碼等
    事實，惟否認有幫助他人犯罪之意思，並辯稱：伊並不知道租用存摺之人欲作何
    用，該租用之人僅告知伊係要供人匯款之用，當時伊因沒錢花用，所以將存摺租
    予他人等語。經查，被告自白部分之事實，核與證人丙○○於本院審理時證稱其
    以電話應徵業務員時，該受話之人雖自稱「乙○○」，然其並未與之見過面，經
    當庭對質，證稱依被告乙○○與該自稱「乙○○」之口音，因該自稱「乙○○」
    人之國語相當標準且流利，與被告之口音顯然不同，是被告並非其應徵時自稱「
    乙○○」之人，而係另有其人；足認被告自白其僅係將存摺出租他人使用，並非
    自己刊登廣告詐財之詞，非不可採信。又被告雖辯稱其並不知道租用存摺之人取
    得存摺欲作何用，未幫助他人犯罪等情，然查一般金融機構之存摺，係供開戶之
    人為存、提、匯款或接受匯款等往來行為之用，任何成年人皆可自行前往開戶取
    得，存摺本身並無市場交易價值；而一般人之所以願意付出相當之代價取得他人
    之存摺（含金融卡及密碼等），顯係為隱匿掩護不法交易行為所得，用以避免檢
    、警、調之查緝，即俗稱人頭帳戶，否則如係合法之交易，以臺灣目前金融業之
    發達，各金融機構分行林立，則需要帳戶之人自行前往任何一家金融機構，填寫
    簡單之申請書後，即可取得，自無需大費週章，花費金錢、時間，刊登廣告向他
    人租用帳戶使用；且其用以供匯款之用者，則率為供詐欺取財之匯款帳號所用者
    ，而被告於出租帳戶時，既知情其所提供之該郵局帳戶係供人匯款之用者，衡諸
    常情，被告顯然知情係供他人為詐欺犯罪取得財物時匯款之用者，被告所辯不知
    情等語，顯與經驗不符，自不足採信。惟被告於交付其所有郵局存摺與不詳姓名
    之成年女子後，究該人將會以何種方式，如何選擇交易之對象詐取財物，因其所
    參與之行為，僅為出租帳戶存摺供使用，顯非被告所能知悉，難認有共同犯罪意
    思之聯絡，尚難論被告以詐欺罪之共同正犯；且被告僅係取得出租其所有前揭帳
    戶之對價三千元之不法利益，對於其後該租用帳戶之人轉向他人詐欺財物之行為
    ，並未參與，而該使用被告帳戶向他人詐欺取財所得，亦悉歸該向被告租用帳戶
    之人所有，被告並未另分得詐欺所得之款項，從而，被告應係以幫助他人犯罪之
    意思將所有之郵局存摺出租予他人，並非以自己犯罪之意思而為之，應可認定。
    另被告於交付其所有之郵局存摺後，該不詳姓名自稱「乙○○」之成年男子及另
    一不詳姓名之成年女子與證人丙○○等人，即用以充「假貸款真詐財」詐欺犯罪
    之被害人匯入被詐欺之財物所用，復經被害人丁○○、鄭甲○○分警訊時指述甚
    明；且證人丙○○亦因共同常業詐欺罪為本院判處有期徒刑一年四月，有本院九
    十年度訴字第二二八九號刑事判決一件可稽；此外，復有中時快訊夾報廣告單一
    紙、被害人丁○○、鄭甲○○匯款至被告前揭帳戶之匯款單四件及被告前揭帳戶
    之往來明細一件等附卷可證，本案事證明確，被告犯行洵堪認定，應依法論科。
二、查證人丙○○及該不詳姓名自稱「乙○○」之成年男子及另一不詳姓名之成年女
    子，利用向被告租用之帳戶，及在工商時報及中時快訊廣告刊登「華南個人工商
    週轉銀行信用融資」等不實內容之信用貸款廣告；實施俗稱「假貸款真詐財」之
    詐欺犯罪，依其係以長時間刊登廣告向不特定人詐財之方式，並聘請證人丙○○
    擔任業務員，由證人丙○○接聽轉接之電話，並以信用貸款需先繳保險費、徵信
    費等模式詐財，是該證人丙○○及不詳姓名自稱「乙○○」之成年男子及另一不
    詳姓名之成年女子等人，顯係均以此詐財之方式為業，並恃以為生，而為常業。
    核被告乙○○所為係犯刑法第三百四十條、第三十條第一項幫助常業詐欺罪；
    被告係以提供郵局帳戶幫助證人丙○○等正犯實施常業詐欺罪，係屬從犯，應依
    刑法第三十條第二項減輕其刑。爰審酌被告犯罪之動機、目的，被告犯罪所使用
    之手段，及被告前曾因詐欺、竊盜等罪為法院處刑，於執行完畢後仍不知悔改之
    品行，有臺灣臺中地方法院檢察署刑案資料查註紀錄表及臺灣高等法院被告全國
    前案紀錄表各一件在卷可稽；並被告出租帳戶供人犯罪使用，有害於犯罪之查緝
    ，並違反社會交易金融秩序，其犯罪所生之損害雖非輕，然念及被告患有風濕性
    心臟病合併嚴重之瓣膜疾病，有財團法人私立中國醫藥學院附設醫院診斷證明書
    一件在卷可查，工作及謀生均不易，情境堪憫，且犯罪所得僅三千元，並犯罪後
    之態度等一切情狀，量處如主文所示之刑，以示懲儆。末按幫助犯則僅對犯罪構
    成要件以外之行為為加功，且無共同犯罪之意思，自不適用該責任共同之原則，
    對於正犯所有供犯罪所用或因犯罪所得之物，勿庸併為沒收之宣告，是，扣案正
    犯丙○○所使用之筆記本一本，自不為沒收之諭知，附此敘明。
據上論斷，應依刑事訴訟法第二百九十九條第一項前段，刑法第三百四十條、第三十
條，判決如主文。
中      華      民      國      九十一      年      五      月    十    日
                                    臺灣臺中地方法院刑事第一庭
                                        法  官  林源森
右正本證明與原本無異
如不服本判決，應於收受本判決後十日內向本院提出上訴書狀，其未敘述上訴理由者
，並得於提起上訴後十日內向本院補提理由書狀（均須按他造當事人之人數附繕本）
「切勿逕送上級法院」
                                        書記官
中      華      民      國      九十一      年      五      月    十四  日
附錄本案論罪科刑法條全文：
中華民國刑法第三百四十條
以犯第三百三十九條之罪為常業者，處一年以上七年以下有期徒刑，得併科五萬元以
下罰金。
